福建高等法院金門分院民事裁定　　　　　100年度選再字第2號
再 審 原告　洪允典
再 審 被告　陳滄江
　　　　　　洪篤全
上列當事人間當選無效事件，再審原告對於中華民國 100 年2月
16 日本院 99 年度選上字第 2 號確定判決提起再審，本院裁定
如下：
    主  文
再審之訴駁回。
再審訴訟費用由再審原告負擔。
    事實及理由
一、本件再審原告起訴主張略以：本院民國100年2月16日99年度
    選上字第2號確定判決（下稱「原確定判決」）以證人Ａ１
    私自竊錄其與訴外人周水金向其買票之對話內容光碟，作為
    伊有無選罷法第99條第1項行為之證據，漏未斟酌對話內容
    係該證人Ａ１與伊曾有購屋違約之糾紛，存心報復而主動引
    誘周水金表示欲賣票，再竊錄與周水金之對話內容後作成光
    碟，且周水金亦證述證人Ａ１早已先向其提及該次選舉有無
    「好康」（即台語『好處』之意）等有利證詞。又證人Ａ１
    與再審被告陳滄江（下稱陳滄江）於選舉前、後已有多次電
    話聯絡，且曾支持陳滄江競選，卻於原審審理時作證否認認
    識陳滄江，顯涉偽證以達其挾怨陷害伊，進而助益陳滄江選
    舉之不法目的，而本院原確定判決就上開事證既未審酌，亦
    未說明不予採信之理由，復不採周水金證稱係為報答伊之恩
    情，而主動為伊買票，伊並未交付買票款予周水金等有利證
    詞，徒憑己意認定伊有賄選之事實，因認原確定判決有民事
    訴訟法第497條就重要證物漏未斟酌之再審事由。為此提起
    本件再審之訴，求為判決廢棄原確定判決及原審99年度選字
    第1號判決，及駁回再審被告第一審之訴。
二、按選舉、罷免訴訟，以二審終結，且不得提起再審之訴，公
    職人員選舉罷免法（下稱「選罷法」）第127條第1項定有明
    文。且上開規定係屬立法機關衡量公職人員之任期有一定年
    限，為謀法秩序之安定，認選舉、罷免訴訟性質上應迅速終
    結，而在立法形成自由之範圍內，就此等訴訟之審級救濟制
    度以法律所為之合理規定，於憲法保障之人民訴訟權並無侵
    害，且係為增進公共利益所必要，與憲法第23條亦無牴觸，
    大法官會議釋字第442號解釋亦言之甚明。
三、經查本件兩造間當選無效事件，經原審於99年7月30日99年
    度選字第1號判決再審原告當選無效後，再審原告提起上訴
    ，業經本院原確定判決駁回上訴，為兩造所不爭，並有相符
    之99年度選字第1號、99年度選上字第2號民事判決在卷可稽
    。本件既經二審判決確定，依上開說明，依法即不得提起再
    審之訴，再審原告猶以上開情由提起本件再審之訴，顯非適
    法。再審原告雖另主張民事訴訟法第496條就再審設有嚴格
    之條件，選罷法第128條既準用民事訴訟法，即不致因濫行
    再審而延滯訴訟。而立法機關亦應明定於當選人任期屆滿前
    之特定時點即不得提起再審之訴，即可規範無益之訴訟，不
    應進而剝奪人民提起再審之權利，致使再審原告遭受冤抑，
    卻無法申訴等語。惟按訴訟法上之再審，乃屬非常程序，本
    質上係為救濟確定判決之認定事實錯誤而設之制度，與通常
    訴訟程序有別，亦因其為非常程序，不免與確定判決安定性
    之要求相違。因之，對於確定判決應否設有再審程序，應視
    各種權利之具體內涵暨訴訟案件本身之性質而為決定，此則
    屬立法機關自由形成之範疇。倘其所為之限制合乎該權利維
    護之目的，並具備必要性者，即不得謂其係侵害憲法所保障
    之訴訟權。而選舉、罷免訴訟，係為確定公職人員執行公務
    員之身分是否存在，其保護之目的重在國家公益，與追訴影
    響選舉公正之犯罪，尚有不同，立法機關自得審酌選舉、罷
    免訴訟公益目的之適當實現，就其審級救濟為適當設計。且
    公職人員之任職既有一定期限，則其選舉、罷免訴訟如因審
    級救濟過多而延滯確定，極可能因公職人員任期屆滿而失其
    意義。尤其，如於判決確定後復許提起再審，則原應儘速確
    定之當選有效與否之爭議，更將因此陷於長期不安定之狀態
    ，其訴訟制度之規範功能盡失，顯然有害於公益，因而選罷
    法第127條始明定選舉、罷免訴訟不得再審。
    至於候選人因違反選罷法而應受妨害選舉罷免之處罰，重在
    追究候選人等之刑事責任，其刑事訴訟與選舉、罷免訴訟之
    立法目的不同，不得據為本件得合法提起再審之訴之理由。
    從而，再審原告指摘選罷法第127條規定不當，而主張其仍
    得提起再審之訴，顯非有據。又本件再審之訴既非合法，則
    再審原告主張之上開實體事由，本院自毋庸予以審酌，併予
    敘明。
四、據上論結，本件再審之訴為不合法，依民事訴訟法第502條
    第1項、第95條、第78條，裁定如主文。
中    華    民    國   100    年     6    月     1    日
                選舉法庭  審判長法  官 陳  明  富
                                法  官 周  舒  雁
                                法  官 黃  麟  倫
以上為正本，係照原本作成，證明與原本無異。
本裁定不得抗告。
中    華    民    國   100    年    6     月    1     日
                                書記官 張  昭  光